臺灣高雄地方法院民事裁定　　　　　　　94年度聲字第1475號
聲　請　人　聯邦商業銀行股份有限公司
法定代理人　黃春鐘
代　理　人　郭雅慧
相　對　人　甲○○
上列當事人間聲請發還提存物事件，本院裁定如下：
  主  文
本院民國九十二年度存字第二三七二號提存事件，中興商業銀行
股份有限公司所提存之擔保金新臺幣壹拾萬元，准予返還。
  理  由
一、本件聲請人於94年3 月19日起概括承受中興銀行不含金融同
    業存款及拆款之資產、負債暨營業，並於同日依法登報公告
    ，有聲請人提出之行政院金融監督管理委員會94年2 月5日
    金管銀（二）字第0948010181號函、自由時報公告各紙在卷
    可佐，是依金融機構合併法第18條之規定，聲請人已概括承
    受中興銀行之權利義務，則聲請人以自己名義聲請發還提存
    物，於法有據，合先敘明。
二、按訴訟終結後，供擔保人證明已定20日以上之期間，催告受
    擔保利益人行使權利而未行使，或法院依供擔保人之聲請，
    通知受擔保利益人於一定期間內行使權利，並向法院為行使
    權利之證明而未證明者，法院應依供擔保人之聲請，以裁定
    命返還其提存物，此於因假扣押所供之擔保亦準用之，民事
    訴訟法第104 條第1 項第3 款、第106 條定有明文。又所謂
    「訴訟終結」，係指依假扣押所保全之請求提起之本案訴訟
    終結；如供擔保人未提起本案訴訟時，則指假扣押裁定及假
    扣押執行程序均不存在者而言（最高法院92年度台抗字第19
    號裁定參照）。故債權人已撤回假扣押強制執行，及聲請撤
    銷假扣押裁定，並聲請法院通知受擔保利益人於一定期間內
    行使權利並向法院為行使權利之證明而未證明，法院即可依
    民事訴訟法第106 條準用第104 條第1 項第3 款規定，裁定
    准許債權人領回擔保金。
三、聲請意旨略以：第三人中興商業銀行股分有限公司（下稱中
    興銀行）為保全債權曾聲請對相對人之財產為假扣押，而經
    本院以92年度裁全字第4410號裁定准許後，為供對相對人為
    假扣押之擔保，遂依該裁定提供新臺幣（下同）10萬元為擔
    保金，並以本院92年度存字第2372號提存事件提存在案，及
    聲請本院以92年度執全字第2224號執行假扣押在案。嗣因中
    興銀行聲請撤銷前開扣押裁定，經本院以93年度裁全字第26
    4 號裁定准許之，且假扣押執行程序亦已撤銷結案，及相對
    人經本院通知於一定期間內行使權利而不行使，為此乃本於
    權利受讓人之名義，依民事訴訟法第104 條第1 項第3 款規
    定，聲請返還擔保金等語。
四、聲請人主張之事實，業據聲請人提出本院92年度裁全字第44
    10號假扣押裁定、92年度存字第138 號提存書各紙為證，並
    經本院依職權調取前開卷宗及92年度執全字第2221號卷宗核
    閱屬實，而該當民事訴訟法第104 條第1 項第3 款前段之「
    訴訟終結」之要件。又本院依聲請人之聲請，於94年7 月11
    日以94年度聲字第865 號裁定，通知相對人於裁定送達後21
    日內，就其因假扣押執行所受之損害行使權利，並向法院提
    出為行使權利之證明，該裁定已於94年8 月12日由相對人收
    受，有該裁定及送達回證附卷可稽。惟相對人迄今仍未行使
    權利，此亦經本院查明屬實，有本院民事紀錄科查詢表6紙
    在卷足憑。則揆諸前揭說明，聲請人聲請返還擔保金，依法
    即無不合，應予准許。
五、依民事訴訟法第104條第1項第3款，裁定如主文。
中　　華　　民　　國　　94　　年　　9 　　月　　30　　日
                  民事第二庭    法　官　柯彩燕
正本係照原本作成。
如不服本裁定應於送達10日內向本院提出抗告狀，並繳納裁判費
新台幣1,000元。
中    華    民    國    94    年    9     月    30    日
                                書記官  王紀芸
